【裁判字號】    95,簡,2740
【裁判日期】    950907
【裁判案由】    侵占
【裁判全文】
臺灣臺北地方法院刑事判決              95年度簡字第2740號
    聲  請  人  臺灣臺北地方法院檢察署檢察官
    被      告  甲○○
                        號3樓.
上列被告因侵占案件，經檢察官聲請以簡易判決處刑（95年度偵
緝字第1796號），本院判決如下：
    主      文
甲○○意圖為自己不法之所有，而侵占自己持有他人之物，處有
期徒刑月，如易科罰金，以新臺幣玖佰元即銀元佰元折算壹
日。
    事實及理由
一、本件犯罪事實、證據及應適用之法條，除均引用檢察官聲請
    簡易判決處刑書之記載（如附件）外，應適用之法條增載：
    「按行為後法律有變更者，適用行為時之法律。但行為後之
    法律有利於行為人者，適用最有利於行為人之法律，刑法第
    二條第一項定有明文。本件被告行為後，刑法總則編於九十
    四年二月二日大幅修正公布後，並於九十五年七月一日正式
    施行，而刑法第二條第一項固修正為『行為後法律有變更者
    ，適用行為時之法律，但行為後之法律有利於行為人者，適
    用最有利於行為人之法律』，此乃為與刑法第一條罪刑法定
    主義相互契合，而貫徹法律禁止溯及既往原則，係規範行為
    後法律變更所生新舊法律比較適用之準據法，故刑法第二條
    第一項雖經修正，但因屬適用法律之準據法，本身即無所謂
    比較新舊法之問題，應逕適用裁判時之修正施行後刑法第二
    條之規定以決定適用之刑罰法律。又本次刑法修正之比較新
    舊法，應就罪刑有關之共犯、未遂犯、想像競合犯、牽連犯
    、連續犯、結合犯，以及累犯加重、自首減輕暨其他法定加
    減原因（如身分加減）與加減例等一切情形，綜其全部罪刑
    之結果而為比較（最高法院九十五年五月二十三日九十五年
    度第八次刑庭會議決議意旨可資參照）。而按刑法第三百三
    十五條第一項之侵占罪，法定刑係得科或併科銀元一千元以
    下罰金，據修正後刑法施行法增訂第一條之一：『中華民國
    九十四年一月七日刑法修正施行後，刑法分則編所定罰金之
    貨幣單位為新臺幣。九十四年一月七日刑法修正時，刑法分
    則編未修正之條文定有罰金者，自九十四年一月七日刑法修
    正施行後，就其所定數額提高為三十倍。但七十二年六月二
    十六日至九十四年一月七日新增或修正之條文，就其所定數
    額提高為三倍』（另按新增訂刑法施行法第一條之一規定，
    僅係替代罰金罰鍰提高標準條例部分條文，與罰金罰鍰提高
    標準條例罰金額度相同，只是貨幣單位由銀元改成新臺幣，
    並不發生有利、不利之問題，亦非法律變更刑度之條文，並
    無比較新舊法之問題，應逕予適用，附此說明。）及刑法第
    三十三條第五款修正為：『罰金：新臺幣一千元以上，以百
    元計算之』等規定，修正後刑法第三百三十五條第一項侵占
    罪，所得科處之罰金刑最高為新臺幣三萬元、最低為新臺幣
    一千元，然而，依被告行為時之刑罰法律，即罰金罰鍰提高
    標準條例第一條前段規定之提高倍數十倍及刑法第三十三條
    第五款規定之罰金最低額一元予以計算，該罪之罰金刑最高
    為銀元一萬元，最低額為銀元一元，若換算為新臺幣，最高
    額雖與新法同為新臺幣三萬元，然最低額僅為新臺幣三元。
    因此，比較上述修正前、後之刑罰法律，自以被告行為時關
    於科處罰金刑之法律較有利於被告。再者，被告於犯罪時之
    刑法第四十一條第一項前段係規定：『犯最重本刑為五年以
    下有期徒刑以下之刑之罪，而受六個月以下有期徒刑或拘役
    之宣告，因身體、教育、職業、家庭之關係或其他正當事由
    ，執行顯有困難者，得以一元以上三元以下折算一日，易科
    罰金』，又被告行為時之易科罰金折算標準，修正前罰金罰
    鍰提高標準條例第二條（現已刪除）規定，就其原定數額提
    高為一百倍折算一日，故本件被告行為時之易科罰金折算標
    準，應以銀元三百元折算一日，經折算為新臺幣後，應以新
    臺幣九百元折算為一日。惟九十五年七月一日修正公布施行
    之刑法第四十一條第一項前段則規定：『犯最重本刑為五年
    以下有期徒刑以下之刑之罪，而受六個月以下有期徒刑或拘
    役之宣告者，得以新臺幣一千元、二千元或三千元折算一日
    ，易科罰金』，均較原新臺幣九百元折算一日為高。故比較
    修正前、後之易科罰金之折算標準，自以九十五年七月一日
    修正公布施行前之規定，較有利於被告，應依刑法第二條第
    一項前段，適用修正前刑法第四十一條第一項前段規定，定
    其折算標準。綜合上述各條文修正前、後之比較，揆諸前揭
    最高法院決議及修正後刑法第二條第一項前段、後段規定，
    認以九十五年七月一日修正公布施行前之刑法及罰金罰鍰提
    高標準條例等相關規定對於被告較為有利，而應適用之。」
二、爰審酌被告多項前科，素行非佳（惟未構成累犯），此有臺
    灣高等法院被告前案紀錄表一份可按，並斟酌其犯罪之動機
    、目的為貪圖不法利益、其生活狀況、智識程度、犯罪所生
    之危害及其尚能坦承犯行，惟迄未與告訴人達成民事上和解
    ，其犯罪後之態度等一切情狀，量處如主文所示之刑，以示
    懲戒。
三、依刑事訴訟法第四百四十九條第一項前段、第三項、第四百
    五十四條第二項，修正後刑法第二條第一項前段，修正前刑
    法第三百三十五條第一項、第四十一條第一項前段，新增訂
    刑法施行法第一條之一，罰金罰鍰提高標準條例第一條前段
    、修正前罰金罰鍰提高標準條例第二條，現行法規所定貨幣
    單位折算新臺幣條例第二條，逕以簡易判決處刑。
四、如不服本件判決，得自收受送達之日起十日內，向本院提起
    上訴。
中    華    民    國     95     年    9    月    7    日
                       刑事第十六庭法  官  徐千惠
上正本證明與原本無異
                                   書記官  蕭承信
中    華    民    國    95    年    9     月    11    日
附錄論罪科刑法條
中華民國刑法第335條
（普通侵占罪）
意圖為自己或第三人不法之所有，而侵占自己持有他人之物者，
處 5 年以下有期徒刑、拘役或科或併科 1 千元以下罰金。
前項之未遂犯罰之。
附件：（95年度偵緝字第1796號）


司法院資訊處製作；財團法人民間司法改革基金會備份。
